【裁判字號】    99,智,1
【裁判日期】    990416
【裁判案由】    著作權損害賠償
【裁判全文】
臺灣板橋地方法院民事判決                 99年度智字第1號
原      告  群體娛樂有限公司
法定代理人  丙○○
訴訟代理人  甲○○
被      告  乙○○
上列當事人間請求著作權損害賠償事件，本院於民國99年3 月29
日言詞辯論終結，判決如下：
    主  文
被告應給付原告新臺幣伍萬元，及自民國九十九年二月五日起至
清償日止，按年息百分之五計算之利息。
原告其餘之訴均駁回。
訴訟費用由被告負擔十分之一，原告負擔十分之九。
本判決第一項得假執行。但被告以新臺幣伍萬元為原告預供擔保
得免為假執行。
原告其餘假執行之聲請駁回。
    事實及理由
一、原告起訴主張：被告係址設台北縣板橋市○○路310 號北極
    星影音出租店之負責人，明知霹靂布袋戲系列之「霹靂開疆
    紀」影音產品係訴外人霹靂國際多媒體股份有限公司（下稱
    霹靂公司）享有著作權之視聽著作，霹靂公司並已將該發行
    VCD 、DVD 等影音產品之重製、編輯、影片檔案公開傳播及
    再轉讓之權利專屬授權予原告。被告明知其於不詳時日，向
    台北縣永和市○○路上之訴外人萬事通影視公司（下稱萬事
    通公司）所承租上開視聽著作光碟片47片，係原告保有所有
    權而專屬出租予萬事通公司，未經原告之同意或授權不得擅
    自出租，竟仍自民國96年起，將前揭租得之正版影音光碟片
    置於北極星出租店內，以每片新臺幣（下同）160 元之價格
    出租予不特定顧客觀覽，而以此方式侵害原告之著作財產權
    ，嗣於同年11月9 日為警查獲上開影音光碟片並移送偵辦，
    經鈞院判處拘役30日確定，侵害原告之著作財產權，爰依著
    作權法第88條第1 項、第3 項之規定起訴請求被告賠償損失
    等語，並聲明：被告應給付原告80萬元及自起訴狀繕本送
    達翌日起至清償日止，按年息5%計算之利息。原告願供擔
    保請准宣告假執行。
二、被告方面則以：被告自96年9 月份之後才沒有跟原告簽約，
    被告是向萬事通公司承租正版的片子，再以160 元之價格出
    租給顧客，並不是隨便拿盜版片來出租，期間是96年9 月底
    開始到96年11月9 日被警察查獲為止，期間不長，查獲的數
    量也不多，被告之前向原告承租影片1 集費用4,200 元，原
    告請求80萬元賠償金顯然過高，又原告事後已向萬事通公司
    求償3 萬元，自不能向被告重複求償，再者，原告已遭霹靂
    公司終止授權，應該不能行使著作財產權的權利等語，資為
    抗辯。並聲明：原告之訴及假執行之聲請均駁回。如受
    不利判決，願供擔保請准宣告免予假執行。
三、本件原告主張被告侵害其著作財產權之事實，已據提出專屬
    授權書、本院96年度簡字第8507號號刑事判決各1 件在卷為
    證，被告對於其於上開期間並未與原告簽約，而係持其向萬
    事通公司承租之影片轉租，且為警查獲後經本院刑事判決拘
    役30日確定等情均不爭執，原告此部分主張均堪信為真實。
    被告抗辯原告已向萬事通公司求償，不得向被告重複求償，
    以及原告已遭霹靂公司終止授權，無權向被告請求損害賠償
    等情，均為原告所否認，被告未能舉證證明原告已向萬事通
    公司求償，自難認其此部分抗辯可採。其次，原告固不否認
    霹靂公司已終止授權，惟辯稱：原告和霹靂公司係97年10月
    2 日簽訂終止協議書，該終止協議書係終止92集之後的集數
    ，原告與霹靂公司簽訂之專屬授權書原來約定授權期間為96
    年8 月3 日起算2 年，而被告係在96年11月9 日為警查獲，
    原告仍有權向被告請求損害賠償等語。經查，霹靂公司將「
    霹靂開疆紀」影音產品相關著作權專屬授權予原告，期間為
    96年8 月3 日翌日起算2 年，此有原告提出之專屬授權書1
    件在卷可稽，再觀之被告所提出之終止合約聲明（見本院卷
    第64頁），霹靂公司係聲明自97年10月2 日終止與原告間霹
    靂布袋戲系列劇集全國發行合約，顯見在96年8 月3 日翌日
    起至97年10月2 日終止授權之前，原告就「霹靂開疆紀」影
    音產品確實有取得專屬授權，被告抗辯原告無權向其請求損
    害賠償，尚非可採。
四、按因故意或過失不法侵害他人之著作財產權者，負損害賠償
    責任；又如被害人不易證明其實際損害額，得請求法院依侵
    害情節，在新台幣1 萬元以上100 萬元以下酌定賠償額，如
    損害行為屬故意且情節重大者，賠償額得增至新台幣500 萬
    元，此著作權法第88條第1 項前段、第3 項分別定有明文。
    本件被告未經原告之同意或授權，將其向萬事通公司承租由
    原告保有所有權而專屬出租之「霹靂開疆紀」光碟片出租予
    不特定顧客，其所為已侵害原告之著作財產權，被告應對原
    告負賠償責任甚明，則原告依著作權法之規定請求被告應負
    賠償責任，依法洵屬有據。惟查，原告之實際損害額不易證
    明，原告雖主張依交易習慣，平均簽約金1 年100 集為34萬
    9,814 元，換算2 年200 集為69萬9,628 元，又被告自承簽
    約金為1 集4,200 元，是1 次200 集之總授權金為84萬元云
    云。另依照原告與其他出租店簽訂之出租協議書內容，約定
    有違約時之懲罰性違約金為200 萬元，並得依每套影音產品
    之原價1 萬元為計算標準，請求損害賠償，復提出出租協議
    書為據（見本院卷第53頁- 第59頁），然被告所違法出租之
    集數非多、期間不長，且其所出租之光碟片係其向萬事通公
    司承租之正版光碟片，與一般自行拷貝之盜版光碟片不同，
    其惡性又較輕微，原告主張2 年200 集所能取得之總授權金
    為損害賠償之依據，自非屬合理。是本院依被告侵害之情節
    ，審酌原告之經濟能力等一切情狀，認以命被告賠償原告5
    萬元為適當。是原告請求被告賠償5 萬元及自起訴狀繕本送
    達翌日即99年2 月5 日起至清償日止，按年息5%計算之法定
    遲延利息，為有理由，應予准許；逾此部分為無理由，應予
    駁回。
五、本件原告勝訴部分，係所命給付之金額未逾50萬元之判決，
    應依民事訴訟法第389 條第1 項第5 款規定，依職權宣告假
    執行；被告陳明願預供擔保聲請免為假執行，就原告勝訴部
    分，經核無不合，爰酌定相當之擔保金額就原告勝訴部分准
    許之；至於原告其餘假執行之聲請，因該部分訴之駁回而失
    所附麗，應併予駁回。
六、本件事證已臻明確，兩造其餘主張及攻擊防禦方法與證據，
    經本院斟酌後，與本件判決結果已不生影響，故不一一論列
    ，附此敘明。
七、結論：原告之訴為一部有理由，一部無理由，依民事訴訟法
    第79條、第389條第1項第5款，判決如主文。
中    華    民    國    99    年    4     月    16    日
                  民事第二庭    法  官  連育群
以上正本係照原本作成
如對本判決上訴，須於判決送達後20日內向本院提出上訴狀
中    華    民    國    99    年    4     月    16    日
                            書記官  溫婷雅

司法院資訊處製作；財團法人民間司法改革基金會備份。
